【裁判字號】    95,易,1181
【裁判日期】    950818
【裁判案由】    詐欺
【裁判全文】
臺灣臺中地方法院刑事判決              95年度易字第1181號
公  訴  人  臺灣臺中地方法院檢察署檢察官
被      告  丙○○
            丁○○
上列被告等因詐欺案件，經檢察官提起公訴（九十四年度偵字第
六二○二號、九十四年度偵緝字第一六一三號），本院判決如下
：
    主    文
丙○○共同意圖為自己不法之所有，以詐術使人將本人之物交付
，處有期徒刑壹年，緩刑肆年。
丁○○共同意圖為自己不法之所有，以詐術使人將本人之物交付
，處有期徒刑伍月，如易科罰金，以佰元折算壹日。
    犯罪事實
一、丙○○與丁○○於民國九十三年間，因知悉乙○○積欠地下
    錢莊借款，委託甲○○找人出面處理，其二人竟意圖為自己
    不法之所有，並與綽號「哲豐」、「大雄」、「阿弟」等真
    實姓名年籍不詳之成年男子共同基於詐欺取財之犯意聯絡，
    在臺中市○○區○○路三段一二九號丙○○所經營之車行內
    ，向代乙○○前往洽談之乙○○胞姊及甲○○佯稱：乙○○
    所欠之債務為小事，如果乙○○拿出現金新臺幣（下同）二
    百萬元，其等可以用債務之七、八成代為處理，處理債務所
    餘則作為其等代為處理債務之利潤等語，致乙○○聽聞後，
    誤以為丙○○、丁○○等人確能幫忙處理債務而陷於錯誤，
    委由乙○○胞姊及甲○○接續於九十三年六月下旬某日及同
    年七月十日，至臺中市○○區○○路三段一二九號丙○○所
    經營之車行，陸續交付現金各一百萬元，合計共交付現金二
    百萬元。惟嗣後丙○○、丁○○及「哲豐」、「大雄」、「
    阿弟」等人均未出面接洽處理乙○○與地下錢莊間之債務，
    乙○○始知受騙。
二、案經乙○○訴由臺灣臺中地方法院檢察署檢察官偵查起訴。
    理    由
一、訊據被告丙○○固坦承告訴人乙○○有於前揭時間、地點委
    請代為處理積欠地下錢莊之借款，並分二次交付一百萬元，
    合計二百萬元委請代為處理債務等情；被告丁○○固坦承甲○○及告訴人之姊於九十三年六月下旬至被告丙○○車行委
    請處理告訴人債務時在場，惟均矢口否認有何詐欺取財之犯
    行，被告丙○○辯稱：其只是好心要幫忙告訴人處理債務，
    當時其只是作中間人代為介紹「哲豐」、「大雄」、「阿弟
    」等人幫告訴人處理債務，錢都是由「哲豐」、「大雄」、
    「阿弟」等人拿走，告訴人是直接找「哲豐」他們處理，其
    並無詐騙告訴人云云；被告丁○○則辯稱：一開始他們希望
    其出面幫忙處理告訴人的債務，但因為告訴人所欠的債務有
    二百六十多萬元，談成後利潤有限，其就向丙○○表明不願
    意介入這件事情，其並未拿告訴人的錢，也沒有詐騙告訴人
    云云。惟查：
  (一)前揭犯罪事實，業據告訴人於警詢及檢察官偵查中指訴明確
    ，且證人甲○○於檢察官偵查中及本院審理時證稱：本件係
    告訴人乙○○找其，其再找鄰居綽號「阿龍」之潘自皓介紹
    而認識被告丙○○，第一次與丙○○見面是阿龍帶其及告訴
    人姊姊一同去找丙○○，在場還有其他人，但其都不認識，
    丁○○後來有來，但其不記得丁○○是其第一次或第二次至
    丙○○處見到，其大部分是與丙○○在談，但有幾次其與丙○○在談時丁○○有在場，丁○○在場時有稍微提到，但不
    是講很多話，其去丙○○車行幾次，也有跟丁○○交談，主
    要都是拜託他們儘快幫忙處理告訴人的債務，丁○○在車行
    時曾經表示這是小事情，他只負責處理大事情，小事情主要
    是賣面子，這種事情叫小弟去處理就好了，後來與其一同至
    錢莊處理的那幾個人都只是小弟，均聽命於丙○○、丁○○
    二人，其拜託丙○○幫忙時，丙○○有說要找丁○○及那些
    小弟，第一次到丙○○車行交付一百萬元時，丁○○也有在
    場，其是將錢放在車行二樓的一個圓桌上，也沒有注意後來
    是何人將錢收起來的，交錢的時後，「哲豐」、「大雄」、
    「阿弟」其中有一人在場，其交錢給丙○○他們之後，丙○○他們一直都沒有處理，告訴人也說地下錢莊的人還在找她
    ，是告訴人自行打電話把錢莊的人找齊後，丙○○才叫「哲
    豐」陪同其與告訴人一起去談，有一、二次其找不到丙○○
    ，後來聯絡上時，丙○○就叫其可以直接找「哲豐」他們，
    其與告訴人及「哲豐」一同與錢莊接洽那次，錢莊的人同意
    以債務的七、八折解決，但必須一次付現，當時錢已經交給
    丙○○他們，所以其希望「哲豐」直接把錢拿出來處理，但
    「哲豐」說錢不在他手上，也不是他在管，後來其跟丙○○
    講這件事，丙○○說錢花掉了，沒有辦法一次拿這麼多，從
    其交錢給丙○○他門到後來告訴人自行跟錢莊接洽，中間經
    過好幾個月等語明確。足見被告二人確有向證人甲○○表示
    可代為處理告訴人債務，並由「哲豐」等人出面與錢莊接洽
    處理甚明，被告丙○○所辯僅係介紹人，被告丁○○所辯並
    未參與處理等語，均係事後卸責之詞，均無足採。
  (二)至被告丙○○雖於本院審理時，就被告丁○○部分以證人地
    位具結作證稱：本件是「金錢豹」的一位吳董透過其希望找
    到被告丁○○幫忙，其找到被告丁○○後告知此事，被告丁○○聽完就說這件事是債務糾紛，且牽扯到錢莊，他不想管
    ，因為會擋人財路，因為被告丁○○不願意處理，其才又幫
    忙找「哲豐」、「大雄」、「阿弟」等人幫忙處理，被告丁○○一開始就拒絕其，告訴人第一次交的錢是由「哲豐」、
    「大雄」二人收走，第二次交的錢是由「阿弟」、「大雄」
    二人收走，被告丁○○並無參與跟錢莊接洽的事等語。然查
    ，證人於九十四年六月七日檢察官偵查中先供陳：被告丁○○和他朋友確實收了二百萬元，很多人都在場；復於同年月
    十七日檢察官偵查中陳稱：本件都是被告丁○○在主導等語
    ，前後所述不一，即屬有疑；又證人丙○○證稱：係「金錢
    豹」的一位吳董委請其找被告丁○○出面處理本件債務等語
    ，核與被告丁○○所述：其是事發後告訴人、甲○○到車行
    找被告丙○○時才見過告訴人等，是碰巧遇到的，有一次告
    訴人拿錢到丙○○車行時，其有在場，當天「哲豐」、「大
    雄」也在，其有問告訴人與丙○○大概的情況，告訴人、丙○○都希望由其出面幫忙處理，但其沒有管他們的事，因為
    處理的人很多，分得的利潤很少，是丙○○跟其講時，其說
    利潤很小，分不到多少錢，其不想處理，其是跟丙○○講其
    不要處理，當時並未跟告訴人講，一開始其就跟丙○○講不
    想管這件事等語，是被告丙○○就其係受人拜託後才找被告
    丁○○幫忙處理告訴人債務，抑或被告丁○○僅係至被告丙○○車行時偶然與告訴人碰面一事始提及可否幫忙處理告訴
    人債務一事，核與被告丁○○所述亦不一致，而屬有疑；再
    者，如被告丙○○所述被告丁○○係吳董指明要其幫忙告訴
    人處理債務，顯見告訴人一開始即知悉要找被告丁○○出面
    處理債務，並且雙方在交錢之前亦已相見過多次，何以被告
    丁○○均未當面表示不願意介入處理，更何況被告丙○○亦
    供陳告訴人交錢之前已先告知告訴人等要找被告丁○○幫忙
    處理，何以嗣後被告丁○○拒絕介入時，被告丙○○亦未告
    知告訴人，況且告訴人係因欠地下錢莊借款，而交付現金二
    百萬元委託處理債務，衡情亦應會希望知悉被告二人是否願
    意幫忙處理以安心，何以被告丙○○均未告知告訴人有關被
    告丁○○已拒絕介入一事；再者，被告丁○○於被告丙○○
    一開始詢問時，即已表示拒絕介入本件債務處理，且被告丙○○嗣後亦已另行找「哲豐」、「大雄」、「阿弟」等人負
    責處理，並且「哲豐」等人已表示要告訴人準備二百萬元解
    決債務，何以被告丁○○多次於證人甲○○前往被告丙○○
    車行內洽談債務處理時均在場，並於「哲豐」等人亦在場商
    談債務處理問題時，仍加入討論，且在告訴人拿錢去被告丙○○車行當天，且實際負責處理之「哲豐」、「大雄」等人
    亦在場之情形下，被告丁○○如僅係剛號到被告丙○○車行
    時偶然與告訴人碰面，何以被告丁○○仍當場向告訴人與被
    告丙○○詢問本件債務之情況，而後才又以分得利潤不高為
    由向被告丙○○表示拒絕幫忙處理，顯與常情未合，是證人
    丙○○於本院所為前開證詞，均與事實不符，顯係事後迴護
    被告丁○○之詞，並無足採。被告丁○○所辯並無向告訴人
    表示代為處理等語，並無足採。又被告等人收受告訴人所交
    付之現金，並未代為處理債務，反將收得之現金供渠等花用
    ，足認其等確有為自己不法所有之意圖甚明。事證明確，被
    告二人前開犯行均堪認定。
二、核被告二人所為，均係犯刑法第三百三十九條第一項之詐欺
    取財罪。被告二人先後收受乙○○所交付之一百萬元，係基
    於同一之詐欺取財犯意下所為之接續行為，僅侵害乙○○之
    一個財產法益，只論以一詐欺取財罪。被告二人與綽號「阿
    雄」、「大弟」、「哲豐」等人間，就前開詐欺取財犯行，
    有犯意聯絡及行為分擔，均為共同正犯。爰審酌被告二人利
    用告訴人積欠地下錢莊借款急需找人處理之際，佯以得為告
    訴人以較低金額解決債務，詐取告訴人現金二百萬元，及被
    告二人於本案之分工、地位，本件犯罪手段、目的，及被告
    二人犯後已與告訴人達成和解，有和解書一份附於本院卷可
    按，惟仍否認犯行等一切情狀，各量處如主文所示之刑。又
    被告丁○○行為後，罰金罰鍰提高標準條例第二條業已刪除
    ，而刑法第四十一條第一項前段關於易科罰金之折算標準已
    由舊法之銀元一百元、二百元、三百元修正為新臺幣一千元
    、二千元、三千元，因屬科刑規範事項之變更，其折算標準
    為裁判時所應諭知，自有就新舊法規定比較之必要，經比較
    新舊法結果，以被告丁○○行為時之舊法較為有利於被告，
    是依刑法第二條第一項前段之規定，應適用被告丁○○行為
    時之舊法即依修正前刑法第四十一條第一項前段、修正前罰
    金罰鍰提高標準條例第二條之規定，諭知以銀元三百元折算
    一日為易科罰金之折算標準。另被告丙○○前受有有期徒刑
    以上刑之宣告，執行完畢後，五年以內未曾受有期徒刑以上
    刑之宣告，有臺灣高等法院被告前案紀錄表一份附卷足憑，
    其因一時貪念，致觸犯本案犯行，且被告丙○○現經營車行
    ，有正當職業，並於犯後已與告訴人成立民事和解，足見被
    告丙○○經此罪刑之宣告後，已知所警惕，而無再犯之虞，
    本院認為前開對其宣告之刑，以暫不執行為適當，又被告丙○○行為後，刑法第七十四條業已修正公布施行，而本案係
    在新法修正公布後為判決，應逕適用新法即修正後刑法第七
    十四條之規定宣告緩刑，而無新舊法比較之問題（最高法院
    九十五年五月二十三日第八次刑事庭會議決議參照），爰依
    修正後刑法第七十四條第一項第二款之規定，就被告丙○○
    部分，併宣告緩刑四年，以啟自新。
據上論斷，應依刑事訴訟法第二百九十九條第一項前段，刑法第
二條第一項、第二十八條、第三百三十九條第一項、修正前刑法
第四十一條第一項前段、刑法第七十四條第一項第二款，罰金罰
鍰提高標準條例第一條前段、修正前罰金罰鍰提高標準條例第二
條，判決如主文。
中    華    民    國    95    年     8    月    18    日
                  刑事第六庭  審判長法  官  簡源希
                                    法  官  鄧敏雄
                                    法  官  戴博誠
上正本證明與原本無異。
如不服本判決，應於送達後十日內向本院提出上訴狀（須附繕本
），上訴於臺灣高等法院臺中分院。
                                    書記官  鄭淑英
中    華    民    國    95    年     8    月    18    日
【附錄論罪科刑法條】刑法第三百三十九條第一項：
意圖為自己或第三人不法之所有，以詐術使人將本人或第三人之
物交付者，處五年以下有期徒刑、拘役或科或併科一千元以下罰
金。


司法院資訊處製作；財團法人民間司法改革基金會備份。
